臺灣高等法院刑事判決
111年度侵上訴字第45號
上  訴  人  
即  被  告  許世明




上列上訴人因妨害性自主案件，不服臺灣宜蘭地方法院110年度
侵訴字第22號，中華民國110年12月29日第一審判決（起訴案號
：臺灣宜蘭地方檢察署109年度偵字第7206號），提起上訴，本
院判決如下：
    主  文
上訴駁回。
    理  由
一、依刑事訴訟法第350條、第361條、第362條、第367條規定，
    不服地方法院之第一審判決而上訴者，須提出上訴書狀，並
    應敘明具體理由，為上訴必備之程式；其所提出之書狀未敘
    述上訴理由，或僅曾以言詞陳述上訴理由者，均應於上訴期
    間屆滿後20日內補提理由書於第一審法院。第一審法院經形
    式審查，認逾期未補提上訴理由者，應定期間先命補正；逾
    期未補正者，為上訴不合法律上之程式，應以裁定駁回。倘
    已提出上訴理由，但所提非屬具體理由者，則由第二審法院
    以上訴不合法律上之程式，判決駁回。所謂應敘述「具體理
    由」，係指須就不服判決之理由為具體之敘述而非空泛之指
    摘而言；亦即須就其所主張第一審判決有違法或不當之情形
    ，舉出該相關之具體事由足為其理由所憑，始足當之。若僅
    空泛指摘原判決認事用法不當或量刑過重，要難謂係具體理
    由，其據此提起上訴，顯與第二審上訴制度旨在請求第二審
    法院撤銷、變更第一審不當或違法之判決，以實現個案救濟
    之立法目的不相契合，自難准許（最高法院109年度台上字
    第4291號判決意旨參照）。是以上訴人之上訴書狀，雖有敘
    述上訴理由，惟並未具體敘述第一審判決有上述違法、不當
    情形或形式上雖已指出具體事由，然該事由縱使屬實，亦不
    足以認為原判決有何不當或違法者，即與未敘述具體理由無
    異，其所為上訴，即不符合上訴之法定要件。
二、經查，原判決依憑上訴人即被告甲○○於原審之自白，證人即
    告訴人甲男、證人即同舍房受刑人林文成於警詢及偵查中之
    證詞，以及監視器光碟、監視器畫面擷取照片及原審勘驗筆
    錄等證據，認定被告所為係犯刑法第225條第2項之乘機猥褻
    罪；並說明被告前因犯施用毒品案件，經臺灣臺北地方法院
    以105年度聲字第1114號裁定合併定應執行刑有期徒刑10月
    確定，於民國106年4月7日執畢出監，其於前開徒刑執行完
    畢後，5年內故意再犯本件有期徒刑以上之罪，構成累犯，
    惟依司法院大法官釋字第775號解釋意旨，本案與前案所犯
    之犯罪類型、犯罪手段、侵害法益均不同，被告非未能記取
    教訓而再犯相同罪質之罪，若據此加重其刑，罪刑之間似不
    相當，尚不得遽認被告具有特別惡性或對於刑罰之反應力薄
    弱，不予加重其刑。復審酌被告與甲男同為宜蘭監獄受刑人
    ，被告在獄中既未遵從獄方之規則，反而藉由與甲男在同一
    舍房服刑之期間，以前述方式對甲男為乘機猥褻行為，致甲
    男身心蒙受相當程度之痛苦，惟念及被告犯後於審理時終能
    坦承犯行，並與甲男達成調解，盡力賠償甲男所受損失之犯
    後態度，可見悔意，及甲男事後已原諒被告，請求對被告從
    輕量刑之意見，暨被告自述國小肄業之智識程度，從事承包
    工程，離婚、小孩均已成年之家庭經濟狀況等一切情狀，量
    處有期徒刑4月，如易科罰金，以新臺幣（下同）1千元折算
    1日。經核原判決業詳敘其所憑證據、認定理由及量刑依據
    ，從形式上觀察，原判決採證、認事用法，並未違背法令或
    悖離經驗法則、論理法則，量刑及沒收之諭知亦屬允當。
三、被告上訴意旨略以：被告從頭到尾坦承犯行，並取得告訴人
    之原諒及相當之和解金3萬元，其雖有毒品前科，但吸毒者
    應為病人，原審量刑過重，請從輕量刑等語。是被告之上訴
    狀雖有敘述上訴理由，惟未具體指摘原判決關於認定事實、
    適用法律及量刑，有何違法或不當之處，即與未敘述具體理
    由無異。揆諸前揭說明，本件上訴不合法律上之程式，爰不
    經言詞辯論，逕以判決駁回。
據上論斷，應依刑事訴訟法第367條前段、第372條，判決如主文
。　　　　
中    華    民    國   111    年     4    月     13   日
                    刑事第二庭  審判長法  官 遲中慧 
                                      法  官 邱筱涵
                                      法  官 李世華 
以上正本證明與原本無異。
如不服本判決，應於收受送達後20日內向本院提出上訴書狀，其
未敘述上訴之理由者並得於提起上訴後20日內向本院補提理由書
（均須按他造當事人之人數附繕本）「切勿逕送上級法院」。
                                      書記官 莊佳鈴
中　　華　　民　　國　　111 　年　　4 　　月　　13　　日
附錄：本案論罪科刑法條全文　　　　　　　　　　　　　　　
中華民國刑法第225條
（乘機性交猥褻罪）
對於男女利用其精神、身體障礙、心智缺陷或其他相類之情形，
不能或不知抗拒而為性交者，處3年以上10年以下有期徒刑。
對於男女利用其精神、身體障礙、心智缺陷或其他相類之情形，
不能或不知抗拒而為猥褻之行為者，處6月以上5年以下有期徒刑
。
第1項之未遂犯罰之。